最高法院民事裁定　　　　　　　　九十四年度台抗字第一四號
　　抗　告　人　甲○○
　　　　　　　　　　　　樓之1.
上列抗告人因與相對人乙○○等間請求損害賠償事件，對於中華
民國九十三年十一月二日台灣高等法院台中分院裁定（九十三年
度聲字第八二號），提起抗告，本院裁定如下：
    主  文
抗告駁回。
抗告訴訟費用由抗告人負擔。
　　理　由
按當事人因無資力支出訴訟費用而聲請訴訟救助者，關於無資力
支出訴訟費用之事由，應提出可使法院信其主張為真實並能即時
調查之證據，以釋明之，此觀民事訴訟法第一百零九條第二項、
第二百八十四條之規定自明。本件抗告人向原法院聲請訴訟救助
，無非以：伊與相對人乙○○等損害賠償事件（即原法院九十三
年度重上字第九０號），訴訟標的金額為新台幣（下同）二千六
百十二萬五千元，應繳納之第二審上訴裁判費為三十六萬二千九
百十六元，惟伊於民國九十三年九月二十八日在北城醫院生下一
女，又目前為單純家庭主婦，未從事任何工作，並無收入，而伊
夫胡俊荃雖擔任警察，每月薪資六萬多元，但因每月要負擔二萬
二千九百元房租及一萬四千六百三十元汽車貸款，及住在台北縣
板橋市，家庭生活費用之支出不低，且又有嬰兒出生之支出，故
伊已無多餘之金錢存款，而上開裁判費實非伊及配偶胡俊荃所能
負擔，因而聲請准予訴訟救助等語，提出戶籍謄本一份及忠城婦
幼醫院診斷證明書、出生證明書、孕婦健康手冊、胡俊荃之建華
銀行對帳單等影本各一份為釋明。原法院以：查抗告人聲請訴訟
救助後，經原法院函調其個人歸戶財產資料結果，抗告人名下有
坐落高雄市○○區○○里○○○路二十一號六樓之十房屋一幢，
雖抗告人陳明該不動產係於八十五年間購買，房屋面積三十六點
六平方公尺，有八年屋齡之小套房，市價不高，且該房屋之貸款
亦由其姊姊代為墊付，以免遭銀行拍賣等語，惟依上開函示，該
房屋於九十三年一月之現值為二十七萬一千元，足見抗告人為有
相當財力之人，縱有貸款存在，但貸款既為抗告人所用，故仍不
影響其財力之認定。又抗告人於五十九年十二月十九日生，現三
十三歲餘，有抗告人提出之上開戶籍謄本可稽，抗告人又有高中
以上之程度，四肢健全，應屬青春有活力之人，在社會上已有相
當之經歷，顯然亦屬有相當經濟信用之人，是其主張其無資力云
云，為不可採。又按民法第一千一百十六條之一前段、第一千一
百十四條第一款規定，夫妻、直系血親相互間有扶養之義務。抗
告人之夫胡俊荃既任警察，月薪六萬多元，抗告人本人及其共同
生活之親屬即甫出生之女兒等人基本生活開支已屬無慮，縱其夫
每月仍應支出房租及汽車貸款，惟屬其夫為家庭支出之部分，且
亦為其夫之能力所及，顯然並無因抗告人支付本件裁判費後將造
成其家庭陷於生活窘困之情況。又抗告人主張上開小套房之貸款
利息由其姊姊代為墊付，足見伊並無資力云云，未舉證以實其說
。且個人生活費之支出本無一定之標準，抗告人之夫每月之收入
既有六萬多元，扣除抗告人所述之二萬二千九百元房租及一萬四
千六百三十元汽車貸款外，尚有約五分之二之收入可供生活費用
之支出，即仍有餘額可供運用，何以其貸款之利息須由其姊姊墊
付，自有可疑，故尚難以此作為其暫免本件訴訟費用之藉口，抗
告人上開主張，委無可取等詞，因認抗告人之聲請為無理由，裁
定予以駁回，於法並無違背。抗告論旨，仍執陳詞，指摘原裁定
不當，聲明廢棄，非有理由。
據上論結，本件抗告為無理由。依民事訴訟法第四百九十五條之
一第一項、第四百四十九條第一項、第九十五條、第七十八條，
裁定如主文。
中　　華　　民　　國　九十四　年　　一　　月　　六　　日
                      最高法院民事第四庭
                          審判長法官  吳　正　一
                                法官  劉　延　村
                                法官  劉　福　聲
                                法官  黃　秀　得
                                法官  黃　義　豐
      本件正本證明與原本無異
                                      書  記  官
中　　華　　民　　國  九十四　年　　一  　月　二十一  日
                                                      Ｃ
